【裁判字號】    97,重訴,7
【裁判日期】    980901
【裁判案由】    損害賠償
【裁判全文】
臺灣高等法院臺南分院民事判決  97年度重訴字第7號
原      告  戊○○
            丙○○○○○○○
            乙○○
            丁○○
            辛○○林淑和之承.
            庚○○林淑和之承.
            壬○○林淑和之承.
            己○○林淑和之承.
上列八人共同
訴訟代理人  李春錦  律師
被      告  甲○○  住嘉義縣中.
訴訟代理人  何永福  律師
複  代理人  劉興文  律師
上列原告因被告侵占案件，提起刑事附帶民事訴訟，對被告請求
侵權行為損害賠償，經刑事庭裁定（96年度重附民字第112號）
移送前來，本院於98年8月18日辯論終結後，判決如下：
    主  文
被告應給付原告戊○○、林淑女、乙○○、丁○○各新臺幣一百
四十一萬九千零十元及自九十六年十二月六日起，至清償日止，
按年息百分之五計算之利息。
被告應給付原告辛○○、庚○○、壬○○、己○○新臺幣一百四
十一萬九千零十元及自九十六年十二月六日起，至清償日止，按
年息百分之五計算之利息。
被告應給付原告戊○○、林淑女、乙○○、丁○○自九十六年十
二月一日起，至附表二房地租約終止之日止，按月各新臺幣六百
五十元。
被告應給付原告辛○○、庚○○、壬○○、己○○自九十六年十
二月一日起，至附表二房地租約終止之日止，按月新臺幣六百五
十元。
原告其餘之訴駁回。
訴訟費用由被告負擔十分之七，餘由原告連帶負擔。
本判決第一項、第三項於原告戊○○、林淑女、乙○○、丁○○
各以新臺幣四十七萬八千元各為被告供擔保後，均得假執行；但
被告依序各以新臺幣一百四十三萬三千元為原告戊○○、林淑女
、乙○○、丁○○預供擔保，得免為假執行。
本判決第二項、第四項於原告辛○○、庚○○、壬○○、己○○
以新臺幣四十七萬八千元各為被告供擔保後，得假執行；但被告
以新臺幣一百四十三萬三千元為原告辛○○、庚○○、壬○○、
己○○預供擔保，得免為假執行。
原告其餘假執行之聲請均駁回。
    事實及理由
一、本件原告林淑和於起訴後之96年12月31日死亡（見本院附民
    卷第9頁之戶籍謄本），其繼承人為辛○○、庚○○、壬○
    ○、己○○，有戶籍謄本在卷可稽（見本院附民卷第9-12頁
    ），是由辛○○、庚○○、壬○○、己○○聲明承受林淑和
    之訴訟，自無不合，附此敘明。
二、原告起訴主張：
  (一)、被告明知附表一、二、三所示之財產，係被告與原告戊○
      ○、林淑女（即柴川淑子）、乙○○、丁○○、林淑和（
      即原告辛○○、庚○○、壬○○、己○○之被繼承人）之
      被繼承人林振華之遺產（按林振華之繼承人除上開6人外，
      尚有林佳蓉、林昭良、林明洲、林明潪4人，共10人），應
      為全體繼承人公同共有，竟意圖為自己不法之所有侵占概
      括犯意，未經得各該繼承人之同意，擅以所有權人自居，
      先於91年5月16日，將附表一所示土地及建物向合作金庫銀
      行股份有限公司（下稱合作金庫）貸款並設定新臺幣（下
      同）1,560萬元之最高限額抵押權；續於92年8月1日，將附
      表二所示，已辦理公同共有繼承登記之房屋，擅自出租予
      不知情之陳春葉使用，收取每月6,500元之租金；再於93年
      10 月6日，以附表三所示之土地及建物，向保證責任嘉義
      市第三信用合作社（下稱嘉義市第三信用合作社）貸款並
      設定360萬元之最高限額抵押權。被告將上開貸款所得款項
      及租金利益挪作己用，侵占入己。
  (二)、聲明：
      1.被告應給付原告戊○○、林淑女、乙○○、丁○○各1,
        953,800元，並自93年10月6日起至清償日止，按年息5
        ％計算之利息。
        被告應給付原告辛○○、庚○○、壬○○、己○○1,95
        3,800元，並自93年10月6日起至清償日止，按年息5％
        計算之利息。
      2.被告應給付原告戊○○、林淑女、乙○○、丁○○自96
        年12月1日起終止附表二房地租約之日止，按月各650元
        。
        被告應給付原告辛○○、庚○○、壬○○、己○○自96
        年12月1日起終止附表二房地租約之日止，按月650元。
      3.願供擔保，請准予宣告假執行。
三、被告則以：
  (一)、系爭不動產係林振華生前贈與被告，被告主觀上既認為自
      己擁有系爭不動產所有權，是以自行向銀行貸款並設定抵
      押權，即係處分自己之財產，主觀上無侵占之犯意。縱系
      爭不動產係屬遺產，被告亦得處分遺產用以支付遺產稅，
      被告僅設定抵押1,560萬元，尚不足所代墊付之遺產稅2,3
      91萬元，顯見被告亦無侵占犯行。再侵權行為以回復原狀
      為原則，如附表一、三所示不動產設定抵押部分，被告還
      款正常，原告不能請求金錢賠償。又被告請求返還代墊之
      遺產稅事件，該案已判決被告勝訴確定，被告自得主張抵
      銷本件之賠償金額。
  (二)、聲明：
      1.原告之訴駁回。
      2.如受不利判決，被告願供擔保請准免為假執行。
四、兩造不爭執之事項：
  (一)、被告甲○○係被繼承人林振華於民國（下同）56年11月4
      日之妻，婚後林振華購買附表一、三所示之土地及建物，
      登記為甲○○所有，並於78年1月12日登記夫妻財產制為
      分別財產制，約定附表一、三所示之財產為甲○○所有，
      旋即於78年2月4日廢止上揭夫妻財產登記，回復法定之聯
      合財產制。
  (二)、兩造之被繼承人林振華於78年2月10日死亡，其繼承人為
      被告甲○○、與甲○○所生之子女林佳蓉及林昭良、與前
      妻所生子女林明洲、林明潪以及原告林淑女（即柴川淑子
      ）、林淑和、丁○○、戊○○、乙○○等10人。又原告林
      淑和於96年12月31日死亡，其繼承人為辛○○、庚○○、
      壬○○、己○○。
  (三)、80年間，稅捐機關認林振華之遺產，尚包括附表一、二、
      三所示財產，而課徵遺產稅。被告甲○○繳交遺產稅後，
      於84年間對繼承人丁○○提起返還墊款民事訴訟，於84年
      5月29日和解，丁○○給付被告甲○○代墊款2,391,691元
      。被告甲○○又於88年間對林淑女（即柴川淑子）、林淑
      和、戊○○、乙○○提起返還代墊之遺產稅款項，被告亦
      獲林淑女等4人各應給付2,243,329元本息之遺產稅代墊款
      之勝訴判決。
  (四)、被告於91年5月16日，將附表一所示土地及建物向合作金庫
      貸款，設定1,560萬元之最高限額抵押權，而迄98年6月22
      日止，借款餘額為11,388,239元。
  (五)、被告於93年10月6日，將附表三所示之土地及建物，向義義
      市第三信用合作社貸款，設定360萬元之最高限額抵押權，
      而迄98年8月17日止，借款餘額為2,463,863元。
  (六)、被告於92年8月1日，將附表二所示，已辦理公同共有繼承
      登記之房屋，出租予陳春葉使用，收取每月6,500元之租金
      ，租賃關係仍存續中。
  (七)、被告因連續犯侵占罪，被處有期徒刑1年；減為有期徒刑6
      月，如易科罰金，以銀元300元即新臺幣900元折算1日確定
      。
  (八)、以上事實，業經本院調閱本院96年度上易字530號刑事卷（
      含臺灣嘉義地方法院檢察署95年度他字第16號、95年度偵
      字第439號偵查卷、臺灣嘉義地方法院95年度易字第462號
      刑事卷）所附戶籍謄本、被告與林振華申辦78年財登字第3
      號夫妻財產制登記事件之相關登記及廢止資料可憑（見他
      字卷第4頁、偵查卷第90-107頁）、土地及建物謄本可參（
      見他字卷第10-41頁）及本院所調本院95年度上更(二)字第26
      號請求返還墊款事件全卷，核閱屬實，自屬真實。
五、至於原告主張被告故意不法侵害渠等權利，應負損害賠償等
    情，則為被告所否認，並以前詞置辯，是本件應審酌者為：
    (一)系爭附表一、三所示之不動產是否屬林振華之遺產？(二)被
    告是否故意不法侵害原告之權利？(三)原告得請求被告賠償之
    金額為若干元？(四)原告能否主張抵銷？等項。茲查：
(一)、關於附表一、三所示之不動產是否屬林振華之遺產？
  1.按民法親屬編施行法第6條之1規定，對於74年6月4日以前以
    妻名義登記之不動產，於1年緩衝期間內，使夫妻自行確認
    其所有權之歸屬。於年期間屆滿後，依74年民法親屬編修正
    後第1017條規定，發生溯及效力，而以登記不動產之名義人
    取得所有權。惟該條規定僅限於下列兩種情形，即：(1)婚姻
    關係存續中且該不動產仍以妻之名義登記。(2)夫妻已離婚而
    該不動產仍以妻之名義登記者。至於夫妻一方在該1年緩衝
    期間內死亡，繼承即已開始，因繼承問題關係複雜，且與第
    三人之權義影響重大，如對於繼承之標的所有權誰屬發生爭
    議時，應不宜擴大使其溯及既往，仍應適用舊民法第1017條
    第2項之規定，以杜紛擾。準此，夫妻之一方於該1年緩衝期
    間內死亡，尚無民法親屬編施行法第6條之1規定之適用，則
    於該條規定施行之前夫妻一方已死亡者，更無該條規定適用
    之餘地（最高法院94年度台上字第432號民事判決意旨參照
    ）。
  2.又「民法親屬之事件，在民法親屬編施行前發生者，除本施
    行法有特別規定外，不適用民法親屬編之規定；其在修正前
    發生者，除本施行法有特別規定外，亦不適用修正後之規定
    。」民法親屬編施行法第1條定有明文。然74年6月4日修正
    後民法親屬編施行法之規定，並無針對民法第1017條為特別
    之規定，故仍應適用74年6月4日以前之舊法。是本件附表一
    、三之土地及建物，係購於被告與林振華婚姻關係存續中，
    且在74年6月5日以前購買並登記在被告名下，而林振華於78
    年2月10日死亡，依民法親屬編施行法第1條後段規定，應適
    用修正前民法第1017條第2項：「聯合財產中，夫之原有財
    產及不屬於妻之原有財產之部分，為夫所有」之規定。又被
    告係於婚姻關係存續中始行取得上揭財產，且已自承係林振
    華所購買，而登記在其名下，因非屬被告之婚前財產及非因
    繼承或其他無償取得之財產，而不屬於被告之特有或原有財
    產，依74年6月4日修正之上開民法第1017條規定，即屬聯合
    財產，其所有權應屬於夫即林振華所有。故附表一、三所示
    之不動產，雖登記被告名義，仍歸屬其夫即林振華所有。雖
    被告曾與林振華於78年1月10日向臺灣嘉義地方法院聲請辦
    理夫妻分別財產制登記，經該院於78年1月12日公告，嗣被
    告與林振華再訂解除契約，合意解除夫妻分別財產制契約，
    並向臺灣嘉義地方法院聲請廢止分別財產制契約登記，經該
    院於78年2月4日公告在案，有如前述，林振華與被告間縱曾
    因辦理夫妻分別財產制，約定附表一、三所示土地及建物為
    被告所有，既因雙方嗣後訂定解除契約，解除上開夫妻分別
    財產制之約定，原有約定即附表一、三所示不動產為被告所
    有，因雙方合意解除，法律關係因而回復原狀，即回復至未
    辦理夫妻分別財產制原狀，故而，附表一、三所示不動產，
    依上開修正前民法第1017條規定，亦為夫林振華所有，應可
    認定。被告辯稱：附表一、三所示財產為其所有云云，要非
    有據。
  3.此外，被告與原告間請求返還墊款民事事件，兩造曾於上開
    訴訟中，爭執附表一、三所示不動產物，是否亦應認定為林
    振華遺產，其因此而衍伸應繳納之遺產稅等稅捐，原告等有
    無分擔義務，以應負擔額若干，故而附表一、三所示不動產
    是否為林振華之遺產，為該民事事件重要爭點，不但經雙方
    辯論並經該確定判決中經判斷：「按七十四年六月四日民法
    親屬編修正前之第一千零十七條之規定：『聯合財產中，妻
    於結婚時所有之財產及婚姻關係存續中因繼承或其他無償取
    得之財產，為妻之原有財產，保持其所有權。聯合財產中，
    夫之原有財產及不屬於妻之原有財產之部分，為夫所有。由
    妻之原有財產所生之孳息，其所有權歸屬於夫。』（按『民
    法親屬之事件，在民法親屬編施行前發生者，除本施行法有
    特別規定外，不適用民法親屬編之規定；其在修正前發生者
    ，除本施行法有特別規定外，亦不適用修正後之規定。』民
    法親屬編施行法之規定，並無針對民法第一千零十七條為特
    別規定，故乃應適用七十四年六月四日以前之舊法）。查林
    振華遺產稅繳清證明書中，登記為被上訴人名義之財產，均
    是七十四年民法修正前取得，…於被上訴人（即本件被告）
    與被繼承人林振華並未辦妥夫妻財產制契約登記…」，此觀
    本院95年度上更(二)字第26號民事確定判決理由四、本院判斷
    ：（三）3.(1)之記載甚明。揆諸「給付之訴含有確認之訴之
    意義在內，而確定判決之既判力，固以訴訟標的經表現於主
    文判斷之事項為限，惟法院於確定判決理由中，對訴訟標的
    以外當事人所主張或抗辯之重要爭點，本於兩造辯論之結果
    所為之判斷結果，除有顯然違背法令，或當事人提出新訴訟
    資料足以推翻原判斷之情形外，於同一當事人間，就與該重
    要爭點有關之他訴訟，不得再為相反之主張，法院亦不得作
    相異之判斷，此源於訴訟上之誠信原則及當事人公平之訴訟
    法理，避免紛爭反覆發生，以達『一次解決紛爭』所生之一
    種判決效力（拘束力），即所謂『爭點效』，亦當為程序法
    所容許。」（最高法院96年度台上字第178號判決參照）。
    被告另案請求原告戊○○、林淑女（即柴川淑子）、林淑和
    、乙○○，應依應繼分比例返還代墊之遺產稅、滯納金、利
    息及罰鍰等款項，係給付之訴，不但須被告所代墊款項係屬
    林振華遺產所生債務，本件原告戊○○等人始有給付義務，
    而依上開民事確定判決，既認定原告戊○○等人有給付義務
    ，且於判決理由針對附表一、三不動產是否屬林振華遺產等
    重要爭點，經雙方辯論後，於上開判決理由中經判斷，則被
    告與原告間就附表一、三所示不動產所有權歸屬一事，自應
    受該確定判決爭點效拘束，而不得為相反主張。依此可知，
    上開民事確定判決亦認定附表一、三所示不動產所有權人，
    應依84年6月4日民法親屬編修正前之第1017條規定，屬林振
    華之遺產無誤。雖被告抗辯兩造間前開請求返還墊款確定判
    決理由，敘及被告主張林振華生前贈與如附表一、三所示不
    動產，有待兩造另提訴訟解決云云，此僅為被告之攻擊防禦
    方法之一，並未經上開民事確定判決判斷，自無爭點效，尚
    不得為有利被告之認定，且被告復未舉證證明該不動產確係
    林振華贈與伊此部分之抗辯，亦無可取。
(二)、被告是否故意不法侵害原告之權利？
  1.被告伊主觀上既認為自己擁有系爭不動產所有權，是以自行
    向銀行貸款並設定抵押權，即係處分自己之財產，主觀上無
    侵占之犯意云云。然查：被告於繳交林振華之遺產稅後，復
    向其他繼承人請求返還代墊之遺產稅款項，衡情被告為近八
    十歲之人，具有臺中女子高中畢業之智識程度，顯屬具相當
    學識水平之人，對於遺產稅課徵裁定將本件附表一、三所示
    財產列為遺產（除附表一編號7及附表三編號2外），即無由
    辯以毫不知悉，縱主觀認知係其所有，理應為維其權益，循
    異議或申訴等法律途徑救濟，卻未為之，猶仍以繼承人身分
    ，向其餘繼承人請求返還其各應分擔之遺產稅部分，且於上
    開民事訴訟中，對於附表一、三所示財產之所有權歸屬兩造
    即有爭議，觀之上述之民事一審於90年4月9日、二審於91年
    7月5日判決，被告對於該財產是否即為其所有亦應有所質疑
    ，竟於91年5月16日之上開民事訴訟審理中，將附表一所示
    財產擅自辦理貸款並設定抵押權，而未通知斯時與其涉訟之
    其餘繼承人，又被告雖於民事訴訟上訴審中曾主張登記在其
    名下之財產，應為其所有，而刑事案件雖亦辯稱附表一、三
    之財產為其所有，即非遺產，然已與其最初提起民事訴訟之
    主張，前後迥異，縱附表一編號七及附表三編號二之房屋，
    並未列於遺產清冊，然該二建物於被告與其夫登記分別夫妻
    財產制時，係約定為被告所有，後又廢止該登記，被告亦應
    知悉該財產非其所有，否則何需辦理約定為被告所有？即有
    相當之客觀事實足認被告應無法確信附表一、三之財產為其
    所有，被告所執詞自始主觀上即認附表一、三所示財產為其
    所有云云，尚難採信。
  2.又按在分割遺產之前，遺產依法屬於全體繼承人即被告與告
    訴人等人公同共有（參照民法第1151條），又公同共有物之
    處分及其他之權利行使，除法律另有規定外，應得公同共有
    人全體之同意，修正前民法第828條第2項規定甚明。從而，
    如附表一、二、三所示不動產，既為林振華之遺產，且尚未
    經全體繼承人為遺產之分割，則未分割遺產前，除為公同共
    有之事務外，被告並無權為任何處分，例如所有權之移轉、
    地上權、抵押權設定均屬之。本件附表一、二、三所示土地
    及建物為林振華遺產，本應由被告與告訴人等合法繼承人公
    同共有，雖尚由被告持有中，仍然為全體繼承人公同共有，
    自不得擅自處分。詎被告在未徵得全體繼承人同意，竟於91
    年5月16日，將附表一所示財產擅自辦理貸款並設定扺押權
    ；於92年8月1日出租附表二所示房地；於93年10月6日，將
    附表三所示財產擅自辦理貸款並設定扺押權；被告將上開貸
    款及租金所得款項，據為己有，則原告主張被告有故意侵害
    原告之權利，應屬可信。被告雖又辯稱：設定抵押權借款係
    為清償繳交遺產稅云云，然於另案民事訴訟中，法院要求被
    告提出管理遺產收益計算表，以查明遺產收益或遺產及收益
    是否不足以繳納遺產稅，被告始終未提出以供調查，業經本
    院調閱該案卷宗，審核無訛，則已難信被告主張為真。再者
    ，被告係於91年5月16日、93年10月5日始為附表一、三所示
    貸款，而林振華遺產所應繳納之遺產稅捐等，早於80年間即
    已繳納完畢，遺產稅既於80年間即已繳納完畢，前述貸款及
    設定抵押權，是否即為繼承人利益，容有可疑。況被告於繳
    納遺產稅後，明知附表一、三之財產因係林振華所有，已列
    為繼承遺產，則更應於貸款及設定抵押權之前，知會通知各
    繼承人，先辦理繼承登記後，再以全體繼承人名義辦理貸款
    ，而再為清償已繳交之遺產稅欠款，就客觀事實而言，被告
    並非無機會告知其餘繼承人上情，卻隱未為之，即以所有權
    人地位，將持有之附表一、三所示財產，向銀行辦理貸款並
    設定最高限額抵押權，並將所得款項供作己用，顯見被告上
    開貸款，並非用於繳納遺產稅捐等，應堪認定。被告此部分
    所辯自不足取。
(三)、原告得請求被告賠償之金額為若干元？
    按因故意或過失，不法侵害他人之權利者，負損害賠償責任
    。民法第184條第1項前段定有明文。又按負損害賠償責任者
    ，除法律另有規定或契約另有訂定外，應回復他方損害發生
    前之原狀。因回復原狀而應給付金錢者，自損害發生時起，
    加給利息。第一項情形，債權人得請求支付回復原狀所必要
    之費用，以代回復原狀，民法第213條定有明文。雖被告抗
    辯如附表一、三所示不動產設定抵押部分，被告還款正常，
    原告應請求回復原狀，不能請求金錢賠償云。然按最高法院
    雖曾著有60年度台上字第3051號判例謂：損害賠償之方法，
    以回復原狀為原則，金錢賠償為例外，故損害發生之後，如
    有回復原狀之可能，受害人請求加害人賠償，應先請求為原
    狀之回復，倘非法律另有規定或契約另有訂定，不得逕行請
    求金錢賠償。然該判例因89年5月5日修正施行民法第213條
    增訂第3項，依同法債編施行法第12條規定有溯及效力，本
    則判例與增訂民法第213條第3項規定之意旨不符，於民國91
    年8月20日經最高法院91年度第9次民事庭會議決議廢止。本
    件被告既故意侵害原告之權利，而原告所受之損害所應回復
    之原狀，係如附表一、三所示不動產應回復為無負擔之狀態
    ，又附表一所示不動產有向合作金庫貸款，設定1,560萬元
    之最高限額抵押權，而迄98年6月22日止，借款餘額為11,38
    8,239元。附表三所示之土地及建物，向嘉義市第三信用合
    作社貸款，設定360萬元之最高限額抵押權，而迄98年8月17
    日止，借款餘額為2,463,863元。原告自得請求支付回復原
    狀所必要之費用即11,388,239元、2,463,863元，合計13,85
    2,102元，以公同共有人10人計算，原告戊○○、林淑女、
    乙○○、丁○○、以及其餘原告之被繼承人林淑和各得請求
    之金額為1,385,210元（元以下四捨五入）。另被告自92年8
    月1日將附表二所示之房屋擅自出租予不知情之陳春葉使用
    ，收取每月6,500元之租金，則原告請求自92年8月1日起迄
    96年11月30日止共52個月（四年又四月）共338,000元，以
    公同共有人10人計算，原告戊○○、林淑女、乙○○、丁○
    ○以及其餘原告之被繼承人林淑和各得請求之金額為33,800
    元既請求自96年12月1日起終止附表二房地租約之日止，按
    月各650元計算之損害，洵屬有據，應予准許。
(四)、再按因故意侵權行為而負擔之債，其債務人不得主張抵銷。
    ，民法第339條定有明文。本件被告係因故意侵權行為而負
    擔之債，其主張以對原告返還代墊款債權相抵銷，自屬無據
    。
六、綜上所述，原告主張被告故意侵害渠等權利，既屬可採，其
    依民法第184條第1項前段、第213條之規定，請求被告應給
    付原告戊○○、林淑女、乙○○、丁○○各1,419,010元（
    1,385,210＋33,800＝1,419,010），給付原告辛○○、庚○
    ○、壬○○、己○○1,419,010元，洵屬有據。又按給付有
    確定期限者，債務人自期限屆滿時起，負遲延責任。給付無
    確定期限者，債務人於債權人得請求給付時，經其催告而未
    為給付，自受催告時起，負遲延責任。其經債權人起訴，或
    依督促程序送達支付命令者，與催告有同一之效力。88年4
    月21日修正公布而於89年5月5日施行前之民法第229條第1、
    2項分別定有明文；又遲延之債務，以支付金錢為標的者，
    債權人得請求依法定利率計算之遲延利息。但約定利率較高
    者，仍從其約定利率；而應付利息之債務，其利率未經約定
    ，亦無法律可據者，週年利率為百分之五；亦為同法第233
    條第1項及第203條所明定。雖原告主張伊依民法第213條第2
    項之規定，得請求自93年10月6日起算，按年息5％計算之利
    息。然原告係依第213條第3項請求支付回復原狀所必要之費
    用，以代回復原狀，非請求因回復原狀而應給付金錢者，其
    此部分之主張自無可採。本件原告請求被告應賠償之金額，
    並未定有給付之期限，如上所說明，原告請求自刑事附帶民
    事起訴狀繕本送達被告之翌日即96年12月6日起，按週年利
    率百分之五計算之利息，並未逾上開規定之範圍，自無不合
    。另原告請求被告應給付原告戊○○、林淑女、乙○○、丁
    ○○自96年12月1日起至附表二房地租約終止之日止，各按
    月各650元及被告應給付原告辛○○、庚○○、壬○○、己
    ○○自96年12月1日起，至附表二房地租約終止之日止，按
    月650元。洵屬有據，應予准許。逾此範圍之請求為無理由
    ，應予駁回。
七、兩造均陳明願供擔保，聲請宣告假執行，或免為假執行，就
    原告勝訴部分，核無不合，爰分別酌定相當之擔保金額，分
    別准免假執行；至原告敗訴部分之假執行聲請，已因訴之駁
    回而失所附麗，不予准許。
八、據上論結，本件原告之訴，為一部有理由，一部無理由，依
    民事訴訟法第79條、第85條第2項、第390條第2項，第392條
    第2項，判決如主文。
中    華    民    國    98    年    9     月    1     日
                  民事第二庭    審判長法  官  丁振昌
                                      法  官  吳上康
                                      法  官  李素靖
上為正本係照原本作成。
如對本判決上訴，須於判決送達後20日內向本院提出上訴狀，未
表明上訴理由者，應於上訴後20日內，向本院提出理由書（須附
繕本）。依法須繳納裁判費並應委任律師為訴訟代理人，始得上
訴。
中    華    民    國    98    年    9     月    1     日
                                      書記官  林鈴香
【附記】
民事訴訟法第466條之1：
(1)對於第二審判決上訴，上訴人應委任律師為訴訟代理人。但上
  訴人或其法定代理人具有律師資格者，不在此限。
(2)上訴人之配偶、三親等內之血親、二親等內之姻親，或上訴人
  為法人、中央或地方機關時，其所屬專任人員具有律師資格並
  經法院認為適當者，亦得為第三審訴訟代理人。
民事訴訟法第466條之2：
  上訴人無資力委任訴訟代理人者，得依訴訟救助之規定，聲請
  第三審法院為之選任律師為其訴訟代理人。
附表一：被告於91年5月16日向合作金庫貸款並設定1,560萬元之
        最高限額抵押權
  ┌──┬─────────┬─────────┬───────┐
  │編號│    標的物        │原所有權人、登記日│    備註      │
  │    │                  │期及原因          │              │
  ├──┼─────────┼─────────┼───────┤
  │1   │嘉義市○○段○○段 │甲○○            │附表一土地及建│
  │    │32地號            │63年2月5日        │物，被告應有部│
  │    │                  │買賣              │分係全部。    │
  ├──┼─────────┼─────────┼───────┤
  │2   │嘉義市○○段○○段 │甲○○            │              │
  │    │32-1地號          │68年9月25日       │              │
  │    │                  │買賣              │              │
  ├──┼─────────┼─────────┼───────┤
  │3   │嘉義市○○段○○段 │甲○○            │              │
  │    │34-1地號          │68年9月25日       │              │
  │    │                  │買賣              │              │
  ├──┼─────────┼─────────┼───────┤
  │4   │嘉義市○○段○○段 │甲○○            │              │
  │    │34-2地號          │69年4月16日       │              │
  │    │                  │買賣              │              │
  ├──┼─────────┼─────────┼───────┤
  │5   │嘉義市○○段○○段 │甲○○            │              │
  │    │46-2地號          │66年9月1日        │              │
  │    │                  │買賣              │              │
  ├──┼─────────┼─────────┼───────┤
  │6   │嘉義市○○段○○段 │甲○○            │坐落：嘉義市北│
  │    │787建號           │69年8月14日       │門段2小段32地 │
  │    │門牌號碼：嘉義市東│第一次登記（原始取│號及嘉義市北門│
  │    │仁里民樂街125號   │得）              │段2小段46-2地 │
  │    │                  │                  │號            │
  ├──┼─────────┼─────────┼───────┤
  │7   │嘉義市○○段○○段 │甲○○            │坐落：嘉義市北│
  │    │813建號           │69年9月2日        │門段2段32地號 │
    │    │門牌號碼：嘉義市東│第一次登記（原始取│              │
    │    │仁里公明路262巷   │得）              │              │
    │    │10-1號            │                  │              │
    └──┴─────────┴─────────┴───────┘
附表二：被告於92年8月1日出租之房地
    ┌──┬─────────┬─────────┬───────┐
    │編號│    標的物        │所有權人、取得日期│    備註      │
    │    │                  │及原因            │              │
    ├──┼─────────┼─────────┼───────┤
    │1   │嘉義市○路○段    │甲○○等10人（公同│附表二土地及建│
    │    │296-53地號        │共有15/100）      │物，原為林振華│
    │    │                  │89年3月1日繼承登記│所有。        │
    ├──┼─────────┼─────────┼───────┤
    │2   │嘉義市○路○段    │甲○○等10人（公同│被告於87年5月 │
    │    │298-2地號         │共有15/100）      │26日，另因買賣│
    │    │                  │89年3月1日繼承登記│，取得應有部分│
    │    │                  │                  │5/100         │
    ├──┼─────────┼─────────┼───────┤
    │3   │嘉義市○路○段536 │林振華於71年3月8日│              │
    │    │建號              │因買賣取得，登記所│              │
    │    │門牌號碼原為：嘉義│有權人為林振華，  │              │
    │    │市○○里○○街    │甲○○等10人於89年│              │
    │    │17-16號1樓，94年11│3月1日繼承登記取得│              │
    │    │月4日整編為嘉義市 │（公同共有全部）  │              │
    │    │安寮里芳安街337巷 │                  │              │
    │    │32號（起訴書附表三│                  │              │
    │    │之記載應予更正）  │                  │              │
    └──┴─────────┴─────────┴───────┘
附表三：被告於93年10月6日向嘉義市第三信用合作社貸款並設
        定360萬元之最高限額抵押權
  ┌──┬─────────┬─────────┬───────┐
  │編號│     標的物       │原所有權人、登記日│    備註      │
  │    │                  │期及原因          │              │
  ├──┼─────────┼─────────┼───────┤
  │1   │嘉義市○段○○段24 │甲○○            │附表三土地及建│
  │    │地號              │69年9月17日       │物，被告應有部│
  │    │                  │買賣              │分為全部。    │
  ├──┼─────────┼─────────┼───────┤
  │2   │嘉義市○段○○段439│甲○○            │              │
  │    │建號              │69年9月17日       │              │
  │    │門牌號碼：嘉義市東│買賣              │              │
  │    │仁里公明路266號   │                  │              │
  └──┴─────────┴─────────┴───────┘


司法院資訊處製作；財團法人民間司法改革基金會備份。
